【裁判字號】    97,台上,6407
【裁判日期】    971211
【裁判案由】    搶奪等罪
【裁判全文】
最高法院刑事判決            九十七年度台上字第六四０七號
上  訴  人  甲○○
上列上訴人因搶奪等罪案件，不服台灣高等法院中華民國九十七
年九月二十四日第二審判決（九十七年度上訴字第二六七四號，
起訴案號：台灣台北地方法院檢察署九十六年度偵字第二一七四
號），提起上訴，本院判決如下：
    主  文
上訴駁回。
    理  由
一、搶奪部分：
按刑事訴訟法第三百七十七條規定：上訴於第三審法院，非以判
決違背法令為理由，不得為之；是提起第三審上訴，應以原判決
違背法令為理由，係屬法定要件。如果上訴理由書狀並未依據卷
內訴訟資料具體指摘原判決不適用何種法則或如何適用不當，或
所指摘原判決違法情事，顯與法律規定得為第三審上訴理由之違
法情形不相適合時，均應認其上訴為違背法律上之程式，予以駁
回。上訴人甲○○上訴意旨略稱：（一）、搶奪被害人鄭茹憶財
物之人係騎乘ＡＳＫ－六０二號機車，棄置在台北市○○區○○
路二七七巷四十四弄內，現場尋獲被害人被搶奪之物品（現金除
外）及行搶人所戴安全帽，唯有被害人置於皮包內紅包袋之塑膠
套上採得一枚指紋，其他則無，顯違常理，且此項證據只能證明
上訴人確曾接觸該證物，仍不足以認定上訴人即為行搶之人。（
二）、警員已在作案機車棄置現場尋獲行搶之人所戴黑色半罩式
安全帽，何以仍扣押上訴人所有銀色安全帽，實屬可疑，且承辦
警員徐立德亦證稱不記得承辦業務之細節云云，足見本件警員有
隱瞞真相之嫌疑。（三）、被害人及證人黃意森均無法明確指認
行搶之人即上訴人，原判決僅以行搶之人身材體型與上訴人相近
，有穿著相似之外套，即為上訴人有罪之認定，實屬可議云云。
惟查：採證認事，係事實審法院之職權，其對證據證明力所為之
判斷，如未違背經驗法則與論理法則，復已敘述其憑以判斷之心
證理由者，即不能任意指為違法，據為提起第三審上訴之合法理
由。且認定犯罪事實所憑之證據，並不以直接證據為限，間接證
據亦包括在內，審理事實之法院綜合卷內各種直接、間接證據，
本於推理作用，於通常一般之人均不致有所懷疑，得確信其為真
實之程度者，資為認定犯罪事實之基礎，如無違背一般經驗法則
，尚非法所不許。原判決綜合被害人之指述、證人黃意森、楊松
浩、楊金河之證述、民國九十五年十二月十七日道路錄影監視影
像、被害人財物被搶後棄置於台北市○○路二七七巷四十四弄之
現場照片、贓物領據、指紋鑑定書、ＤＮＡ鑑定書等全案卷證資
料，本於事實審法院之推理作用，認定上訴人於被害人被搶皮包
內紅包袋之塑膠套上留有一枚指紋，而犯案機車騎士所戴之安全
帽扣帶上復驗出上訴人之ＤＮＡ，上訴人曾接觸被搶之物品，戴
過該安全帽，參以監視影像顯示行搶之人身材體型與上訴人相近
，又有相似之外套，上訴人委有如原判決所引用第一審判決事實
欄所載搶奪被害人財物之犯行。並說明證人即承辦警員徐立德所
證：不記得上訴人於警局時有無扣上安全帽扣帶等詞，尚無從據
為有利上訴人之認定。因而維持第一審論上訴人以搶奪罪，處有
期徒刑貳年捌月之判決，駁回上訴人在第二審關於此部分之上訴
，已詳敘其所憑證據及取捨證據之心證理由；對於上訴人所提出
發票三紙用以證明不在場之辯解，逐一敘明不可採之理由，俱有
卷存之證據資料可資覆按；所為論斷，核與證據法則無違，並無
僅以行搶之人身材體型與上訴人相近，有穿著相似之外套，即為
上訴人有罪之認定，從形式上觀察，原判決並無違背法令情形。
上訴意旨，經核或係置原判決所為明白論斷於不顧，仍持已為原
判決指駁之陳詞再事爭辯，及對於事實審法院取捨證據與自由判
斷證據證明力之職權行使，依憑己見，任意指摘；或就不影響判
決本旨之枝節問題，徒以自己之說詞，泛指其為違法，俱難認已
符合首揭法定之第三審上訴要件。此部分上訴違背法律上之程式
，應予駁回。
二、竊盜部分：
按刑事訴訟法第三百七十六條所列各罪之案件，經第二審判決者
，不得上訴於第三審法院，刑事訴訟法第三百七十六條定有明文
。本件上訴人所犯竊盜部分，原審係依刑法第三百二十條第一項
論處罪刑，核屬刑事訴訟法第三百七十六條第二款之案件。依首
開說明，既經第二審判決，自不得上訴於第三審法院，上訴人復
一併提起上訴，顯為法所不許，該部分之上訴，亦應予駁回。
據上論結，應依刑事訴訟法第三百九十五條前段，判決如主文。
中    華    民    國  九十七  年   十二   月   十一   日
                      最高法院刑事第九庭
                          審判長法官  洪  文  章
                                法官  王  居  財
                                法官  郭  毓  洲
                                法官  黃  梅  月
                                法官  邱  同  印
      本件正本證明與原本無異
                                      書  記  官
中    華    民    國  九十七  年   十二   月   十五   日
                                                      Ｅ


司法院資訊處製作；財團法人民間司法改革基金會備份。
